臺灣高雄地方法院刑事判決　　　　　　　95年度訴字第4097號
公　訴　人　臺灣高雄地方法院檢察署檢察官
被　　　告　甲○○
　　　　　　　　　　號
指定辯護人　葉天來律師
上列被告因違反槍砲彈藥刀械管制條例案件，經檢察官提起公訴
（95年度偵緝字第2809號），本院判決如下：
    主  文
甲○○未經許可，持有可發射金屬具有殺傷力之槍枝，處有期徒
刑壹年陸月，併科罰金新臺幣陸萬元，罰金如易服勞役，以新臺
幣壹仟元折算壹日。扣案可發射金屬具有殺傷力之槍枝壹支（槍
枝管制編號高鑑0000000000）、鋼珠柒拾壹顆及瓦斯
鋼瓶貳瓶，均沒收。
    事  實
一、甲○○明知未經主管機關許可，不得持有具有殺傷力之槍枝
    ，竟於民國95年4 月上旬某日，在高雄市新興區六合夜市內
    ，以新臺幣1,500 元之代價，向姓名年籍不詳之成年人購得
    仿半自動手槍外型製造，可發射金屬鋼珠而具有殺傷力之非
    制式空氣槍1 支（槍枝管制編號：高鑑0000000000號），未
    經主管機關許可而持有之，後並藏放於盧順發（另案為不起
    訴處分）所有之車牌號碼5488-MF 號自用小客車內。嗣於95
    年4 月20日中午12時30分許，經警持本院核發之搜索票，前
    往高雄市○○區○○路15號地下室5 樓，於執行搜索車牌號
    碼5488-MF 號自用小客車時，當場查獲並扣得上開空氣槍1
    支及甲○○所有供上開槍支使用之鋼珠71顆及瓦斯鋼瓶2 瓶
    （起訴書誤載為CO2 鋼瓶1 罐）。
二、案經高雄市政府警察局苓雅分局報請臺灣高雄地方法院檢察
    署檢察官偵查起訴。
    理  由
一、上揭事實，業據被告甲○○於檢察官偵查中及本院審理時坦
    承不諱（見偵一卷第30、31頁、本院卷第67、87、88頁），
    並有非制式空氣槍1 支（槍枝管制編號高鑑0000000000號）
    、鋼珠71顆、瓦斯鋼瓶2 瓶扣案及搜索票、搜索扣押筆錄、
    扣押物品目錄表各1 份、照片13張（見警一卷第9 至14頁、
    第16至19頁）附卷可稽。又扣案空氣槍（即鋼珠瓦斯槍）1
    支，經送高雄縣政府警察局鑑驗結果，認係仿半自動手槍外
    型製造之非制式空氣槍枝，以小型二氧化碳鋼瓶內氣體為發
    射動力，可發射直徑約4.5mm 彈丸，經實際試射，測得鋼珠
    （直徑約4.5 mm、重0.36克）之發射速度分別為136 、136
    、137 公尺/ 秒，計算其動能分別為3.33、3.33、3.38焦耳
    ，單位面積動能分別為20.93 、20.93 、21.24 焦耳/ 平方
    公分，皆已超過足以穿入人體皮肉層所得負擔之單位面積動
    能每平方公分20焦耳之標準等情，有該局出具之95年5 月1
    日高縣警鑑字第0950088294號槍彈鑑定書1 份在卷可稽（見
    偵一卷第14至18頁），是扣案之非制式空氣槍1 枝確具殺傷
    力之事實，堪可認定。至辯護人雖為被告辯稱：扣案瓦斯空
    氣槍係被告於高雄市六合夜市購買，被告主觀上不知持有上
    開槍支為違法云云。惟查，未經主管機關許可，不得持有可
    發射金屬或子彈具有殺傷力之槍枝，為槍砲彈藥刀械管制條
    例第5 條所明定，且為眾所皆知之事實。又扣案空氣槍經鑑
    定具殺傷力已如上述，而被告復已自承購入之初即係為打鳥
    用，且於查獲前即曾在工地打鐵罐，並發現會穿過去等語（
    見偵二卷第17頁、本院卷第67頁），對該槍支具殺傷力，不
    得非法持有，自不能諉為不知，從而，辯護人上開所辯，尚
    非可採。本案事證明確，被告犯行洵堪認定，應依法論科。
二、按行為後法律有變更者，適用行為時之法律。但行為後之法
    律有利於行為人者，適用最有利於行為人之法律，刑法第2
    條第1 項定有明文。又新法第2 條第1 項之規定，係規範行
    為後「法律變更」所生新舊法比較適用之準據法，故如新舊
    法處罰之輕重相同（無有利、不利情形，如刑法第30條之文
    字修正、第55條但書、第59條實務見解之明文化、第26條未
    遂犯得減輕其刑之規定移列第25條等），即無比較適用之問
    題，非此條所指之法律有變更，即無本條之適用，應依一般
    法律適用原則，適用裁判時法（最高法院95年11月7 日刑事
    庭會議決議意旨參照）。經查：
  (一)槍砲彈藥刀械管制條例第8 條第4 項之持有槍枝罪，其法定
    刑為3 年以上10年以下有期徒刑，併科新臺幣7 百萬元以下
    之罰金。上開併科罰金部分，依現行法規所定貨幣單位折算
    新臺幣條例第2 條及被告行為時即修正前刑法第33條第5 款
    規定，應併科銀元1 元即新臺幣3 元以上、新臺幣7 百萬元
    以下罰金，惟修正後刑法第33條第5 款就罰金刑規定為「新
    臺幣1 千元以上，以百元計算之」，顯已將罰金刑之最低額
    提高為新臺幣1 千元以上。經比較上述新舊法，認適用被告
    行為時之規定，對被告較為有利，從而，應依刑法第2 條第
    1 項前段規定，適用行為時法。
  (二)被告於行為時，刑法第42條第2 項前段規定：「易服勞役以
    1 元以上3 元以下折算1 日」，又被告行為時之罰金罰鍰提
    高標準條例第2 條前段規定（現已廢止），就其原定數額提
    高為100 倍折算1 日，則本件被告行為時之易服勞役折算標
    準，應以銀元300 元即新台幣900 元折算1 日。惟修正後刑
    法第42條第3 項前段規定：「易服勞役以新台幣1,000 元、
    2,000 元或3,000 元折算1 日。」，比較修正前後之易服勞
    役折算標準，以修正後即裁判時法之規定較有利於被告。又
    有關易服勞役部分，並無須與罪刑部分整體比較適用，而得
    於比較新舊法後，適用最有利於被告之法律。從而，上開關
    於易服勞役部分，應依刑法第2 條第1 項但書規定，適用最
    有利於被告之法律即裁判時法。
三、核被告未經許可，持有可發射金屬具殺傷力之非制式空氣槍
    1 支，所為係該當槍砲彈藥刀械管制條例第8 條第4 項未經
    許可持有其他可發射金屬具殺傷力之槍枝罪。又本院審酌被
    告所持有之非制式空氣槍1 支雖具有殺傷力，然係以小型二
    氧化碳鋼瓶內氣體為發射動力發射鋼珠，相較於使用具有彈
    頭、彈殼及火藥之子彈之改造槍枝而言，其殺傷力顯然較為
    輕微而有限，若予以宣告法定最低本刑，猶嫌情輕法重，犯
    罪情狀實堪憫恕，爰依刑法第59條規定，減輕其刑。爰審酌
    被告前無犯罪前科紀錄，有臺灣高等法院被告前案紀錄表1
    份在卷可按，其雖未經許可持有扣案具殺傷力之空氣槍1 支
    ，然係供自己射擊物品把玩，並未持以犯罪，犯罪所生危害
    輕微，另衡以被告犯後坦承犯行，並已知所悔悟及其犯罪之
    動機、目的、手段、智識程度國中肄業，生活狀況等一切情
    狀，量處如主文所示之刑及就罰金部分諭知易服勞役之折算
    標準，以資懲儆。扣案具殺傷力之非制式空氣槍1 支，係槍
    砲彈藥刀械管制條例所規定禁止持有之違禁物，爰依刑法第
    38條第1 項第1 款規定，予以宣告沒收。另扣案鋼珠71顆、
    瓦斯鋼瓶2 瓶，均係被告所有，業據被告於偵訊中供承在卷
    （見偵一卷第30頁），且係供上開扣案非制式空氣槍擊發以
    造成殺傷力之物，核屬供犯罪所用之物，併依刑法第38條第
    1 項第2 款規定，予以宣告沒收。
據上論斷，應依刑事訴訟法第299 條第1 項前段，槍砲彈藥刀械
管制條例第8 條第4 項，刑法第11條前段、第2 條第1 項、第59
條、第42條第3 項、第38條第1 項第1 款、第2 款，判決如主文
。
本案經檢察官乙○○到庭執行職務。
中　　華　　民　　國　　96　　年　　5　 　月　　30　　日
                  鳳山刑事第一庭審判長法　官  黃三友
                                      法  官  林芳華
                                      法  官  林永村
以上正本證明與原本無異。
如不服本判決，應於判決送達後10日內，向本院提出上訴狀。
中　　華　　民　　國　　96　　年　　5 　　月　　30　　日
                                      書記官  李祥銘
附錄本案論罪科刑法條
槍砲彈藥刀械管制條例第8 條第4 項
未經許可，持有、寄藏或意圖販賣而陳列第一項所列槍枝者，處
3 年以上10年以下有期徒刑，併科新臺幣7,000,000 元以下罰金
。
